【裁判字號】    96,上易,1010
【裁判日期】    970325
【裁判案由】    侵權行為損害賠償
【裁判全文】
臺灣高等法院民事判決                96年度上易字第1010號
上  訴  人  甲○○
            丙○○
共     同
訴訟代理人  黃文玲律師
            鄭凱鴻律師
            董子祺律師
被  上訴人  丁○○
訴訟代理人  乙○○
上列當事人間請求侵權行為損害賠償事件，上訴人對於中華民國
96年6月8日台灣台北地方法院96年度交附民字第78號第一審判決
，提起上訴，經本院刑事庭裁定移送前來，本院於97年3月11日
言詞辯論終結，判決如下：
    主  文
原判決關於駁回上訴人後開第二項之訴部分及訴訟費用之裁判廢
棄。
被上訴人應給付上訴人甲○○新台幣參萬參仟參佰捌拾參元；給
付上訴人丙○○新台幣肆拾貳萬貳仟柒佰肆拾伍元，及均自民國
九十六年四月十日起至清償日止，按週年利率百分之五計算之利
息。
其餘上訴及追加之訴均駁回。
第一、二審訴訟費用（含追加之訴部分）由被上訴人負擔十分之
四，上訴人甲○○負擔十分之一，餘由上訴人丙○○負擔。
    事實及理由
一、本件上訴人於原審起訴請求被上訴人賠償，上訴人甲○○為
    新台幣（下同）169,370元，丙○○為424,028元及法定遲延
    利息，經原審判決駁回後，提起上訴，其於本審為訴之追加
    ，上訴人甲○○請求307,690元本息，上訴人丙○○請求1,
    073,793元本息，核其請求之基礎事實同一，依民事訴訟法
    第446條第1項、第255條第1項第2款規定，應予准許。
二、上訴人主張略以：被上訴人丁○○於民國（下同）95年5月4
    日上午9時15 分許，駕駛車牌號碼：8720-EG號自用小客車
    ，沿台北市中正區○○○路○段北往南方向行駛最右側車道
    ，行經同路段128巷口欲右轉時，本應注意轉彎車應讓直行
    車先行，且於轉彎之際，亦應注意右後方來車之情況，而依
    當時情形天候晴朗，日間有自然光線，柏油道路之路面乾燥
    、無缺陷亦無障礙物，視距良好之情況下，並無不能注意之
    情事，竟疏未注意其右側後方適有上訴人甲○○騎乘車牌號
    碼：Ｎ58-385號重型機車搭載上訴人丙○○沿同路同向駛近
    ，貿然右轉，上訴人甲○○見狀閃避不及，其重型機車左前
    車頭撞及被上訴人丁○○之自用小客車右前後車門及右後葉
    子板處後人、車倒地，上訴人甲○○因而受有臉部撕裂傷、
    左臉及左膝擦傷等之傷害，另上訴人丙○○亦受有左側股骨
    幹骨折及左足第五蹠骨骨折等傷害，此有三軍總醫院診斷證
    明書及馬偕醫院診斷證明書、台北市政府警察局交通大隊道
    路交通事故初步分析研判表、現場圖、現場照片、台北市車
    輛行車事故鑑定委員會鑑定意見書及台北市車輛行車事故鑑
    定覆議委員會鑑定覆議意見書可證，被上訴人丁○○因過失
    傷害案件，亦經鈞院刑事庭96年度交上易字第237 號判處有
    期徒刑二月，減為有期徒刑一月，如易科罰金，以九百元即
    銀元三百元折算一日確定。上訴人受有損害，茲依侵權行為
    之法律關係，請求被上訴人賠償計：上訴人甲○○醫療費用
    ：1,520元、機車修理費用：5,000元、就醫交通費：1,170
    元及慰撫金：30萬元，合共307,690元；上訴人丙○○醫療
    費用及手術費用部分：45,938元、看護費用：85,000元、就
    醫交通費：2,320元、工作損失：140,535元及及慰撫金：80
    萬元，合共1,073,793元等情，求為命被上訴人如數給付之
    判決。
三、被上訴人則以：縱刑事庭判決認被上訴人有過失，惟被上訴
    人確於車禍發生前所駕駛之自小客車於右轉128巷減速至每
    小時10公里，因巷道狹窄，所以車身達巷口約中心處位置開
    始轉彎，且車身已過巷口三分之二，依上訴人甲○○所騎乘
    之機車應讓被上訴人之轉彎車先行而未讓行，且依台北市車
    輛行車事故鑑定意見報告中得知上訴人甲○○涉嫌超速行駛
    （自稱50-60公里/小時，一般道路速限為50公里/小時），
    撞擊被上訴人時速10公里之自小客車後，與另一上訴人丙○
    ○彈飛起來落地受傷（請參考刑事卷），由此可知，上訴人
    甲○○超速行駛，違反交通安全規則第93條第1項策1款之規
    定：「、、一、行車時速不得超過50公里。、、」亦屬本件
    車禍事故肇事次因，屬於與有過失，兩造之過失比例應為上
    訴人3被上訴人7，且上訴人之請求過高云云，資為抗辯。
四、原審為上訴人全部敗訴之判決，上訴人不服，提起上訴，其
    上訴聲明為：(一)原判決廢棄。(二)被上訴人應給付上訴人甲○
    ○307,690元，上訴人丙○○1, 073,793元，及均自96年4月
    10日起至清償日止，按週年利率百分之五計算之利息。(三)訴
    訟費用由被上訴人負擔。被上訴人答辯聲明：上訴駁回。
五、本件經依民事訴訟法第463條、第270條之1第1項第3款規定
    ，整理並協議簡化爭點為：
  (一)兩造不爭執事項：
  1.被上訴人於前開時地駕駛自用小客車欲轉入128巷時，上訴
    人甲○○所騎搭載上訴人丙○○之機車左前車頭撞及小客車
    右前後門，致機車倒地上訴人二人受傷。
  2.被上訴人所犯過失傷害罪，經本院刑事庭以96年度上易字第
    237號判決判刑確定。
  3.上訴人甲○○所支醫療費用1,520元、機車修理費用5,000元
    、就醫交通費1,170元，合共7,690元，被上訴人不爭執。
  4.上訴人丙○○所支醫療費用及手術費用部分：45,938元，其
    中39,638元部分被上訴人不爭執（即爭執假牙費用6,300元
    部分）。另看護費用85,000元（不扣除過失相抵）、就醫交
    通費2,320元及因傷未能工作之損失140,535元部分，被上訴
    人不爭執。
  5.本院依職權調取本院96年度上易字第237號刑事卷。
  (二)兩造爭執事項：
  1.上訴人依民法第184條第1項前段、第191條之2前段、第193
    條第1項及第195條第1項前段為本件請求，被上訴人對之並
    不爭執，其請求之法律上之依據，毋庸論述。
  2.上訴人丙○○請求賠償其膺復假牙費用6,300元，應否准許
    ？
    經查，上訴人丙○○主張其因本件車禍致傷，造成牙冠斷裂
    ，必須膺復一顆假牙，費用6,300元，提出聯姿牙醫診所診
    斷證明書及醫療收據各一紙為證，（見本院卷第66、122頁
    ），然查上開診斷書記載「因意外造成牙冠斷裂，牙髓曝露
    ，故必須先作根管治療，最後再膺復一顆假牙」，並不能證
    明係本件事故造成之傷害，其請求自不應准許。
  3.兩造過失比例若干？
    上訴人主張其過失比例為1比9，即伊1被上訴人9；而被上訴
    人主張其比例為3比7即上訴人3，伊為7（見本院卷第106頁
    ）。本院查，依兩造所不爭執之本院96年度上易字第237號
    刑事判決就肇事責任之認定（見本院卷第2至5頁），參以台
    北市車輛行車事故鑑定委員會暨覆議委員會之鑑定暨覆議意
    見書所認定「丁○○（即被上訴人）駕駛8720-EG號自用小
    客車，右轉疏忽，為肇事主因。甲○○（即上訴人）駕駛
    N58-385號重機車，涉嫌超速行駛，為肇事次因」（見本院
    卷第35至40頁），認上訴人應負本件肇事責任十分之三，被
    上訴人應負肇事責任十分之七為適當。
  4.上訴人請求之慰撫金是否過當？
    上訴人甲○○請求慰撫金10萬元，丙○○80萬元。本院查，
    上訴人甲○○所受之傷害為：臉部撕裂傷（3公分、5公分）
    及左臉及左膝擦傷（見本院卷第4頁），丙○○為左股骨閉
    鎖性骨折及左足第五蹠骨骨折（見本院卷第27、28頁），茲
    審酌其所受傷害痛苦之程度，並斟酌兩造身份、地位、教育
    程度及經濟狀況（被上訴人高職畢、業私人司機、家庭經濟
    小康；上訴人甲○○高職畢，經營汽車出租，經濟小康；丙
    ○○高職肆業，業美容師，經濟小康。以上見本院調取之前
    開刑事卷內偵查卷第一宗）認上訴人請求被上訴人給付慰撫
    金（即民法第195條第1項非財產上損害），上訴人甲○○以
    4萬元，上訴人丙○○以30萬元為適當，逾此部分之請求為
    無理由。
六、綜上所述，上訴人請求被上訴人賠償，其中上訴人甲○○請
    求33,383元（醫療費1,520元＋機車修理費5,000元＋交通費
    1,170元＋慰撫金40,000元＝47,690元 ，扣除過失比例十分
    之三，為33,383元）；及上訴人丙○○為422,745元（醫療
    費用39,638元＋交通費2,320元＋工作損失140,535元＋慰撫
    金300,000元＝482,493元，扣除過失比例十分之三後為337,
    745元，再加上被上訴人同意不扣除過失相抵之看護費85,00
    0元後為422,745元）及均自起訴狀繕本送達翌日（96年4月
    10日）起至清償日止之法定遲延利息部分，為有理由，應予
    准許，逾此部分之請求為無理由，不應准許。原審就上開應
    准許部分為上訴人敗訴之判決，自有違誤，此部分上訴為有
    理由，爰將原判決此部分廢棄，改判如主文第一、二項所示
    ，其餘部分，上訴及追加之訴均為無理由，應予駁回。又
    本判決所命給付未逾150萬元，不得上訴第三審，兩造聲請
    供擔保准免宣告假執行，核無必要，附此敘明。
七、本件事證已臻明確，兩造其餘之攻擊防禦方法及所提之證據
    ，於判決之結果，不生影響，毋庸論述，併予敘明。
八、據上論結，本件上訴一部為有理由，一部為為無理由，依民
    事訴訟法第449條第1項、第450條、第79條，判決如主文。
中    華    民    國    97    年    3     月    25    日
                  民事第三庭
                        審判長法  官  林敬修
                              法  官  藍文祥
                              法  官  黃騰耀
正本係照原本作成。
兩造均不得上訴。
中    華    民    國    97    年    3     月    25    日
                              書記官  林麗觀


司法院資訊處製作；財團法人民間司法改革基金會備份。
